臺灣高等法院臺中分院刑事裁定　　　　96年度聲減字第3205號
聲　請　人　臺灣高等法院臺中分院檢察署檢察官
受　刑　人　甲○○
　　　　　　　　　 （現在臺灣臺中監獄執行中）
上列受刑人因違反槍砲彈藥刀械管制條例等案件，已經判決罪刑
確定，聲請人聲請減刑及定其應執行之刑，本院裁定如下：
    主    文
甲○○所犯如附表編號1所載之罪，減刑為有期徒刑參月，併科
罰金新台幣貳萬伍仟元。與附表編號2所示不應減刑之犯罪所處
之刑，主刑部分應執行有期徒刑伍年陸月，併科罰金新台幣參拾
貳萬元，罰金如易服勞役，以新台幣貳仟元折算壹日。
    理  由
一、查受刑人甲○○所犯如附表編號1所載之罪，經判處如附表
    所列之刑確定在案，茲檢察官以其犯罪時間，在民國（下同
    ）96年4月24日以前，合於減刑條件，聲請予以減刑，並聲
    請與附表編號2所載不應減刑之罪所處之刑，定其應執行之
    刑，並諭知易服勞役之折算標準。
二、本件受刑人行為後，94年2月2日修正公布之刑法，業於95年
    7月1日施行，茲依刑法第2條第1項之規定比較應適用之法律
    如下：刑法第51條第5款已修正數罪併罰定其應執行刑者：
    「宣告多數有期徒刑者，於各刑中之最長期以上，各刑合併
    之刑期以下，定其刑期，但不得逾30年。」與舊法規定之數
    罪併罰定其應執行刑者：「宣告多數有期徒刑者，於各刑中
    之最長期以上，各刑合併之刑期以下，定其刑期。但不得逾
    20年。」之規定相較，以舊法規定之定應執行刑之上限為20
    年對受刑人較為有利，應依刑法第2條第1項前段之規定，適
    用修正前刑法第51條第5款，定其應執行之刑。
三、次按行為後法律有變更者，適用行為時之法律。但行為後之
    法律有利於行為人者，適用最有利於行為人之法律，刑法第
    2條第1項定有明文。經查本件受刑人如附表犯罪行為後，有
    關罰金易服勞役之規定，即刑法第42條業於民國（下同）94
    年2月2日修正，而罰金罰鍰提高標準條例第2條亦於同年5月
    17日修正刪除，並均於95年7月1日生效。修正前刑法第42條
    第2項、第3項分別規定：「易服勞役以1元以上3元以下折算
    1日。但勞役期限不得逾6個月」、「罰金總額折算逾6個月
    之日數者，以罰金總額與6個月之日數比例折算」，而修正
    前罰金罰鍰提高標準條例第2條規定：「依刑法第41條易科
    罰金或第42條第2項易服勞役者，均就其原定數額提高為1百
    倍折算1日」。從而，依修正前之規定，易服勞役得以銀元
    100元以上300元以下即新臺幣300元以上900元以下折算壹日
    ，且勞役期限不得逾6個月，如罰金總額折算逾6個月之日數
    者，應以罰金總額與6個月之日數比例折算之。但修正後刑
    法第42規定：「易服勞役以新臺幣1,000元、2,000元或
    3,000元折算1日。但勞役期限不得逾1年」，第5項規定：「
    罰金總額折算逾1年之日數者，以罰金總額與1年之日數比例
    折算」，且修正後之罰金罰鍰提高標準條例亦已刪除原第2
    條「提高倍數」之規定，則依修正後之規定，易服勞役得以
    新臺幣1,000元、2,000或3,000元折算1日。但勞役期限不得
    逾1年，如罰金總額折算逾1年之日數者，以罰金總額與1 年
    之日數比例折算之。由於修正後之易服勞役折算標準，已提
    高為新臺幣1,000元、2,000元或3,000元折算1日，使行為人
    易服勞役之日數減少，故如所科罰金經折算結果，未逾6 個
    月日數者，新法對於行為人較為有利，但因易服勞役之期限
    ，修正前最長為6個月之日數，修正後則提高為1年，倘折算
    結果逾6個月之日數者，則以舊法對行為人較為有利。本件
    受刑人所犯槍砲彈藥刀械管制條例第12條第4項及同法8 條
    第1項之罪，其中所併科罰金部分為新台幣32萬5千元，依舊
    法之易處標準折算結果其日數為541日，依新法之易處標準
    折算結果其日數為162日。經比較新、舊法適用結果，顯然
    以新法對受刑人較為有利，自應依刑法第2條第1項但書規定
    ，適用新法之規定，定其折算標準。另關於沒收追繳追徵等
    諭知，不在減刑範圍以內，應照原判決執行 (參酌司法院院
    字第2787號（五）解釋），併予說明。
四、綜上所述，本件減刑聲請，經核尚無不合，應予准許。爰依
    中華民國96年罪犯減刑條例第2條第1項第3款、第8條第1項
    、第11條，刑法第2條第1項、第42條第3項，修正前刑法第
    51條第5款，裁定如主文。
中　　華　　民　　國　　96　　年　　10　　月　　15　　日
            刑事第七庭  審判長法　官　林　榮　龍
                              法　官　張  惠　立
                              法　官　鄭　永　玉
上列正本證明與原本無異。
如不服本裁定，應於裁定送達後五日內向本院提出抗告狀。
                              書記官  　瑞　芳
中　　華　　民　　國　　96　　年　　10　月　   16     日
受刑人甲○○減刑及定應執行之刑案件一覽表
┌────────┬──────┬──────┬──────┐
│編            號│    1       │     2      │            │
├────────┼──────┼──────┼──────┤
│罪　          名│槍砲彈藥刀械│槍砲彈藥刀械│            │
│                │管制條例    │管制條例    │            │
├────────┼──────┼──────┼──────┤
│宣　   告　   刑│有期徒刑6月 │有期徒刑5年 │            │
│                │併科罰金新台│4月         │            │
│                │幣5萬元     │併科罰金新台│            │
│                │            │幣30萬元    │            │
├────────┼──────┼──────┼──────┤
│犯   罪   日  期│93年12月間某│93年10、11月│            │
│                │日至95年4月 │間某日至95年│            │
│                │21日        │4月21日     │            │
├────────┼──────┼──────┼──────┤
│偵查（自訴）機關│台中地檢95年│台中地檢95年│            │
│年　 度　 案　號│偵字第9097  │偵字第9097  │            │
│                │號          │號          │            │
├─┬──────┼──────┼──────┼──────┤
│最│法        院│臺灣高等法院│臺灣高等法院│            │
│後│            │臺中分院    │臺中分院    │            │
│  ├──────┼──────┼──────┼──────┤
│事│案        號│96年上訴字第│96年上訴字第│            │
│實│            │974號       │974號       │            │
│審├──────┼──────┼──────┼──────┤
│  │判  決 日 期│96年5月30日 │96年5月30日 │            │
├─┼──────┼──────┼──────┼──────┤
│確│法        院│最高法院    │最高法院    │            │
│定│            │            │            │            │
│判├──────┼──────┼──────┼──────┤
│決│案        號│96年台上字第│96年台上字第│            │
│  │            │4491號      │4491號      │            │
│  ├──────┼──────┼──────┼──────┤
│  │判決確定日期│96年8月16日 │96年8月16日 │            │
├─┴──────┼──────┼──────┼──────┤
│所  犯  法  條  │槍砲彈藥刀械│槍砲彈藥刀械│            │
│                │管制條例第12│管制條例第8 │            │
│                │條第4項     │條第1項     │            │
├────────┼──────┼──────┼──────┤
│合於九十六年罪犯│合於減刑    │不合於減刑  │            │
│減刑條例        │            │            │            │
├────────┼──────┼──────┼──────┤
│減刑後之宣告刑  │有期徒刑3月 │            │            │
│                │併科罰金新台│            │            │
│                │幣2萬5千元  │            │            │
├────────┼──────┼──────┼──────┤
│備            註│1、2數罪併罰│            │            │
│                │            │            │            │
└────────┴──────┴──────┴──────┘
